【裁判字號】    90,上易,216
【裁判日期】    900301
【裁判案由】    恐嚇取財
【裁判全文】
臺灣高等法院臺南分院刑事判決                  九十年度上易字第二一六號  Ｃ
      上  訴  人
      即  被  告  甲  ○  ○
右列上訴人因恐嚇取財案件，不服臺灣臺南地方法院八十九年度易字第二三六三號中
華民國八十九年十月十一日第一審判決（起訴案號：臺灣臺南地方法院檢察署八十九
年度偵字第八三０一號），提起上訴，本院判決如左：
      主      文
上訴駁回。
      事      實
甲○○曾於民國（下同）八十五年間犯傷害罪，經臺灣臺南地方法院判處有期徒刑四
月（原判決誤載為五月應予更正）確定，已於八十五年十一月二十九日易科罰金執行
完畢，猶不知悔改，復因積欠地下錢莊債務未償，竟基於意圖為自己不法所有之概括
犯意，先於八十九年七月七日某時，在臺南市以其所有之ＮＯＫＩＡ廠牌行動電話，
致電在臺南縣新營市○○路四百零五號，經營尼爾汽車賓館之林賢龍恐嚇稱：我現在
生活不好過，在跑路，在臺南市發生一些事情，別人欺侮我，我就拿槍將他打死，我
在跑路，四處向他人拿錢，找電玩店借，老闆只拿新臺幣（下同）幾千元給我，我很
生氣就開槍打他，看有無辦法拿一些錢給我等語，致林賢龍心生畏懼，而於同日二十
時十三分許，在上開賓館交付其五萬元；其又於同年月十二日十時許，在新營市復以
上開方法致電恐嚇林賢龍稱：叫你老子準備五十萬，晚上要來拿等語，林賢龍因而心
生畏懼，於同日十七、八時許，又在上址交付其十萬元，得手後旋為據報趕赴現場之
警員當場查獲，並扣得現金十萬元（已發還）及ＮＯＫＩＡ廠牌之行動電話一支。案
經臺南縣警察局移請臺灣臺南地方法院檢察署檢察官偵查起訴。
      理      由
一、訊據上訴人即被告甲○○，固不諱言有於右揭時地，先後兩次打電話予被害人林
    賢龍，並先後收受被害人所交付五萬元及十萬元之事實；惟矢口否認有何恐嚇取
    財之犯行，並辯稱：其打電話給林賢龍，係欲向林賢龍借錢，並說過些日子即還
    錢，並無言及恐嚇之事，林賢龍即叫其過去汽車賓館拿錢，當時先拿五萬元不夠
    ，才又打電話給林賢龍要再多借一些，林賢龍就叫其去拿，其遂搭計程車過去，
    抵達後因司機位置較靠近櫃臺，櫃臺小姐將一包東西交給司機，警察就來了云云
    。然查被告如何為上開兩次以電話向被害人恐嚇取財之事實，已迭據被害人先後
    在警訊及原審偵審中指訴不移。並據證人即計程車司機余建忠迭在警訊及偵查中
    證稱：當天大約十七時左右，伊載到甲○○，甲○○要伊駕駛計程車至汽車賓館
    拿東西，去時因會計小姐說要甲○○本人來拿，伊就打電話給甲○○表示未收到
    東西，約十八時，甲○○表示已和對方聯絡上，並叫伊開著計程車至汽車賓館門
    口，並由會計小姐將一包白色信封交給伊，伊馬上交給坐在旁邊的甲○○，隨後
    警方就出現等語；及證人鄭嬿婷在警訊中證稱：當時該部計程車又折返，計程車
    內多了被告，於是伊又去問主管，主管就拿著一包白色信封，由伊親手交給司機
    ，隨即警方就出現，在甲○○座位下方，當場查到那一個裝有金錢之信封等語在
    卷。且被害人係因前曾將上開汽車賓館之水電工程交由被告之老闆承包，因而認
    識被告，彼此並無怨隙，既為被害人及被告所一致供陳在卷，則苟被告無上開恐
    嚇取財情事，衡情被害人當無蓄意構詞誣指之理；況被告僅係於上開水電工程進
    行時曾前往該處工作，工程完成後曾前往維修，此外並未與被害人有所交誼等情
    ，亦據被害人陳述甚明，被告亦直陳前未曾向被害人借錢，足見雙方並非熟稔或
    有金錢往來之朋友，則謂被告僅需以電話與被害人聯絡要借錢，且在未約定清償
    日期、利息等細節，亦未簽立任何借貸資料等書面文件之情況下，被害人即慨然
    應允而先後二次將五萬元及十萬元之款項交予被告，亦顯與常情有違而難取信！
    再者證人鄭嬿婷當時已將裝有十萬元之白色信封袋，交予搭載被告前來不知情之
    余建忠，余建忠亦將該白色信封交予被告收受，甚且為警查獲時亦是自被告所坐
    之座位下起出該白色信封等情，不惟已據被告在偵查時所自承，且為證人余建忠
    、鄭嬿婷所證實，亦見被告已取得該十萬元無訛。又被告在電話中對被害人所為
    上開言詞，客觀而言自足使人心生畏懼，且被害人在原審亦陳稱係因心生畏懼，
    始先後二次交付財物在卷，被告有以恐嚇方式向被害人取財，益信而有徵。此外
    復有贓物認領保管單附於警卷足稽，及經警查獲為被告所有之ＮＯＫＩＡ廠牌行
    動電話一支扣案為憑。綜上足認被告所辯前詞，要屬畏罪避就之飾詞，無足取信
    。本件事證已臻明確，被告之犯行洵堪認定，應予依法論科。
二、查被告意圖為自己不法之所有，以恐嚇使被害人將本人之物交付，核係犯刑法第
    三百四十六條第一項之恐嚇取財罪。其先後二次恐嚇取財犯行，時間緊接，犯罪
    構成要件相同，顯係基於概括犯意反覆為之，應依連續犯規定以一罪論，並依法
    加重其刑。其曾有前開犯罪事實欄所載之犯罪前科，不惟已為其所自承，並有其
    刑案資料查註紀錄表、及全國前案紀錄表各一份在卷可佐，其於有期徒刑執行完
    畢後五年內再犯本罪，為累犯，應依法遞加重其刑。原審本於同上之見解，適用
    刑法第五十六條、第三百四十六條第一項、第四十七條、第三十八條第一項第二
    款，罰金罰鍰提高標準條例第一條前段，並審酌被告之素行、犯罪之動機、目的
    、手段、所生危害、所得利益、及其犯後態度等一切情狀，對其量處有期徒刑一
    年，以資懲儆。復就扣案之ＮＯＫＩＡ廠牌行動電話一支，認業據被告自承為其
    所有供犯罪所用之物，依法併予宣告沒收。經核認事用法並無不合，量刑亦稱妥
    適。被告上訴意旨，否認犯罪或指摘原判決量刑過重不當，為無理由，應予駁回
    。
三、據上論斷，應依刑事訴訟法第三百六十八條，判決如主文。
本案經檢察官林炎昇到庭執行職務。
中    華    民    國      九十      年      三      月      一          日
                                  臺灣高等法院臺南分院刑事第二庭
                                      審判長法官  林    永    茂
                                            法官  蘇    重    信
                                            法官  陳    清    溪
右正本證明與原本無異。
不得上訴。
                                      法院書記官  楊    清    旺
中    華    民    國      九十      年      三      月     二        日
附錄法條：
刑法第三百四十六條第一項：意圖為自己或第三人不法之所有，以恐嚇使人將本人或
                          第三人之物交付者，處六月以上五年以下有期徒刑，得
                          併科一千元以下罰金。


司法院資訊處製作；財團法人民間司法改革基金會備份。
